臺灣桃園地方法院刑事判決　　　　　　　　　　　　九十一年度易字第二一三號
　　公　訴　人　臺灣桃園地方法院檢察署檢察官
　　被　　　告　乙○○
右列被告因竊盜案件，經檢察官提起公訴（九十一年度偵字第一八八二四號），本院
判決如左：
    主  文
乙○○意圖為自己不法之所有，而侵占遺失物，處罰金仟元，如易服勞役，以佰
元折算壹日。
    事  實
一、乙○○於民國九十一年十月十五日十七時許，在桃園縣桃園市○○路五十五巷之
    「格鬥天王遊藝場」內，見甲○○離去遊戲機台而將皮包一個（內有信、學生證
    、新台幣一百五十元）遺忘在桌面上，竟意圖為自己不法之所有而侵占入己，除
    現金部分使用殆盡，於離去遊藝場時並將皮包放置於其所騎車號ＨＸＫ－四四七
    號重機車置物箱內，嗣於同日二十一時三十分許，在桃園縣桃園市○○○路三十
    一號前為警查獲。
二、案經桃園縣警察局桃園分局報請臺灣桃園地方法院檢察署檢察官偵查起訴。
    理  由
一、訊據被告乙○○矢口否認有侵占被害人甲○○皮包之行為，辯稱：伊當日經由朋
    友介紹而認識被害人甲○○，其後三人即同往「格鬥天王遊藝場」打電動玩具，
    約半小時後甲○○稱要上課先走，伊有看到被害人甲○○遺落之皮包，惟伊已將
    該皮包交給一個自稱認識被害人甲○○而長得高高之人，伊有將上情告知其後返
    回尋找皮包之被害人甲○○，又伊於當日十九時許返回遊藝場，在電玩機台夾縫
    中又發現該只皮包，經確認是被害人甲○○之皮包，伊即將之放於機車置物箱，
    在未及返還之際，即為警查獲，伊並無侵占行為等語。
二、經查：(一)被害人甲○○對於其皮包何以脫離本人持有，於第一次警訊時證陳：「
    ．．．當我玩遊戲完畢後，我因急著上桃園農工夜校，所以一時忘記將皮包帶走
    ，等我離開電玩店五分鐘後，我才想到皮包忘記帶走，所以我又趕回電玩店尋找
    ，但是我趕回電玩店遊戲機台上去找不到皮包，．．．」（見偵卷第八頁反面、
    第九頁），嗣於第二次警訊筆錄時則改稱：「．．．我後來回想清楚，發現我當
    時要離開我玩之遊戲機時，皮包已不在該遊戲機之桌面上，我皮包當時已被竊走
    ，是我一時急於上學，才覺得我皮包好像在我書包，我便急著離開，等我回到現
    場再找尋皮包卻已被竊走」（見偵卷第十頁反面）。惟於本院審理時復改稱：「
    （去電玩店時玩幾樣遊戲？）只玩一樣，我坐下去後都沒有離開座位，我的皮包
    是從我書包拿出來的，我用手拿著壓在桌上」、「當我出去時才發現我皮包沒有
    帶，要進去拿時就不見了」、「（東西是在你離開你座位時就不見了？或是出去
    再進來才不見了？）應該是出去再進來才不見」、「（當時在玩遊戲時，周圍有
    無很多人？）那裡面有很多人在看」等語（見本院九十一年十二月九日審理筆錄
    ）。則依被害人甲○○於本院審理時之證詞，其玩遊戲機時，周圍既有多人觀看
    ，且其係用手拿著並將皮包壓在桌上，衡情宵小之徒當無下手行竊之機會與可能
    ，因之該只皮包應係被害人甲○○遺忘在遊戲機台桌面上而為遺失物，應堪認定
    。(二)被告為警查獲時，經警於其所騎乘之機車置物箱內查獲被害人甲○○所遺失
    之前開皮包之事實，為被告所不否認，並有贓物領據一份在卷可稽，被告對於其
    何以持有被害人甲○○之皮包，雖供承：其於被害人甲○○離去時，發現該只皮
    包，但已交給一個長得高高的自稱係甲○○之友人轉交，其後，於同日十九時其
    返回現場時，發現該只皮包夾在電玩機台之夾縫間，因而拾取之云云，然查，被
    告既自承與該長得高高的男子不認識，衡情豈會任意將所拾獲之皮包交予該人？
    且被告既自承已將皮包交給該長得高高的男子，則何以皮包最後係在電玩機台之
    夾縫間發現？又被告何以將皮包放在機車置物箱內？被告就此均不能為妥適之敘
    明，足徵所辯顯非事實，而無可採。本件事證明確，被告犯行堪以認定，應予依
    法論科。
三、核被告所為，係犯刑法第三百三十七條之侵占遺失物罪。公訴人雖認被告係犯竊
    盜罪，惟按刑法第三百二十條第一項之竊盜罪，以意圖為自己不法之所有，乘人
    不覺而取他人之動產並移置於自己支配之下為其構成要件，如動產已未在他人之
    支配管領下，縱有取之，除成立他罪名外，與竊盜罪之構成要件並不相合。被害
    人甲○○之皮包係遺失在「格鬥天王遊藝場」遊戲機台桌面上之事實，已如前述
    ，則該皮包既因遺失而脫離被害人甲○○之支配管領，已非竊盜罪之客體，被告
    意圖不法所有而取之，應成立侵占遺失物罪，公訴人認應成立竊盜罪，尚有誤會
    ，惟被告取被害人甲○○皮包之基本事實同一，起訴法條應予變更。爰審酌被告
    犯罪之動機、目的、手段，犯罪所生之危害，犯罪後之態度等一切情狀，量處如
    主文所示之刑，並諭知易服勞役之折算標準。
據上論斷，應依刑事訴訟法第二百九十九條第一項前段、第三百條，刑法第三百三十
七條、第四十二條第二項，罰金罰鍰提高標準條例第一條前段、第二條，判決如主文
。
本案經檢察官蔡孟利到庭執行職務。
中      華      民      國    九十一      年    十二    月  二十四    日
                                臺灣桃園地方法院刑事第一庭
                                    法  官    黃  斯  偉
右正本證明與原本無異。
如不服本判決，應於判決送達後十日內向本院提出上訴狀( 應附繕本 )，上訴於
臺灣高等法院。
                                    書記官    李  珈  慧
中      華      民      國      九十一      年    十二    月   二十四   日
論罪法條之依據：
中華民國刑法第三百三十七條
 (侵占遺失物罪)
意圖為自己或第三人不法之所有，而侵占遺失物、漂流物或其他離本人所
持有之物者，處五百元以下罰金。
